【裁判字號】    90,上訴,26
【裁判日期】    900228
【裁判案由】    遺棄等
【裁判全文】
臺灣高等法院臺中分院刑事判決                        九十年度上訴字第二六號
    上  訴  人  臺灣苗栗地方法院檢察署檢察官
    上  訴  人
    即  被  告  丙○○
右上訴人等因遺棄等案件，不服臺灣苗栗地方法院八十九年度訴字第二０九號中華民
國八十九年八月二十一日第一審判決（起訴案號：臺灣苗栗地方法院檢察署八十九年
度偵字第一一九三號），提起上訴，本院判決如左：
      主  文
原判決除過失致人於死罪部分外，餘均撤銷。
丙○○駕駛動力交通工具肇事，致人死亡而逃逸，累犯，處有期徒刑玖月。被訴收受
贓物部分無罪。
其他上訴駁回。
本判決第二項有罪部分所處之有期徒刑玖月，與上訴駁回部分所處之有期徒刑柒月，
應執行有期徒刑壹年貳月。
      事  實
一、丙○○素行不佳，曾有多次犯罪前科，最近一次係因犯贓物罪經臺灣新竹地方法
    院判處有期徒刑四月確定，於民國（下同）八十六年七月三十一日執行完畢。猶
    不知悔改，復於八十九年三月七日下午七時五十分許，駕駛其前所竊未懸掛車牌
    之自用小客車（竊盜部分未經起訴），沿苗一二八線道由苗栗縣通霄鎮往同縣銅
    鑼鄉方向行駛，途經苗一二八線道二公里五百公尺處即通霄鎮○○里○○鄰○○
    路一二三之十一號附近無號誌燈之路口時，應注意在上開路段行車速度不得超過
    時速六十公里；且汽車行駛至無號誌燈路口應減速慢行，並隨時注意車前狀況，
    以防止發生危險事故，而依當時情形，視距良好並無障礙物、且路面乾燥無缺陷
    ，並無不能注意之情事，詎丙○○竟疏未注意車前狀況，且貿然以時速一二０公
    里之高速疾駛，致在上開路口，撞及由南向北行走穿越該路口，已至道路中間線
    之行人何鄒恩妹，以致何鄒恩妹受有頭部外傷、顱腦損傷、頸椎骨折、胸部挫傷
    合併內部損傷出血並當場死亡，丙○○於肇事後竟隨即加速逃離現場而逃逸，嗣
    將上開贓車停放在苗栗縣公館鄉○○○○○道與後汶公路口之路邊，並以電話聯
    絡要求其胞弟邱宗聖（另經原審法院判處有期徒刑六月、緩刑五年確定在案）將
    其所駕駛肇事之上開贓車予以煙滅，邱宗聖即與張家揚（另由苗栗縣警察局通霄
    分局偵辦中）基於犯意聯絡，購買汽油並將該肇事車輛駛至大湖鄉南湖坑山區，
    以汽油潑灑肇事車後引燃火苗，將前開肇事車輛證據予以煙滅。嗣經警循線於八
    十九年三月十三日二十一時三十分許，在臺中縣龍井鄉○○○街一五０巷三十四
    號逮捕丙○○而查獲。
二、案經苗栗縣警察局通霄分局報請台灣苗栗地方法院檢察署檢察官相驗後偵查起訴
    。
    理  由
甲、有罪部分；
一、訊據被告丙○○對於右開犯罪事實供認不諱（見本院卷第三十六頁至第三十九頁
    ），核與被害人何鄒恩妹之家屬甲○○指訴及證人何鋒洋、張家揚、邱宗聖等三
    人證述之情節均相符，並有交通事故調查報告表一份附卷可稽。又被害人何鄒恩
    妹確係因本件車禍至受有頭部外傷、顱腦損傷、頸椎骨折、胸部挫傷合併內部損
    傷出血並當場死亡，亦經臺灣苗栗地方法院檢察署檢察官督同檢驗員相驗屍體屬
    實，並製有勘驗筆錄、驗斷書及相驗屍體證明書在卷足憑。
二、按汽車行駛時駕駛人應注意車前狀況：並隨時採取必要之安全措施，另行車速度
    ，依標誌之規定，無標誌者，在郊外道路時速不得超過六十公里，道路交通安全
    規則第九十四條第三項及第九十三條第一項第一款分別定有明文。被告係考領有
    駕駛執照之人（見卷附之道路交通事故調查報告表），自應注意上述道路交通安
    全之規定，且依當時情形，視距良好並無障礙物、且路面乾燥無缺陷，有上開道
    路交通事故調查報告表足按，並無不能注意之情事，詎被告竟疏未注意車前狀況
    ，且貿然以時速一二０公里之高速疾駛，以致肇事，被告之行為自有過失，且其
    過失行為與被害人之死亡間，具有相當因果關係；又被告駕駛上開自用小客車肇
    事致被害人當場死亡，而駕車逃逸，自應負肇事逃逸之罪責。是罪証明確，被告
    之犯行堪以認定。
三、核被告所為，係犯刑法第二百七十六條第一項之過失致人於死罪及同法第一百八
    十五條之四之肇事逃逸罪。其所犯上開二罪間，犯意各別、行為互殊，應分論併
    罰。又本件係被告上開過失行為以致被害人死亡，已如前述，並無證據足資證明
    被告具有殺人之犯意而為之，告訴人認被告具有殺人之犯意，尚有誤會。至被告
    素行不佳，曾有多次犯罪前科，最近一次係因犯贓物罪經臺灣新竹地方法院判處
    有期徒刑四月確定，於八十六年七月三十一日執行完畢，有台灣高等法院被告全
    國前案記錄表足按，其於有期徒刑執行完畢後，五年之內再犯本件有期徒刑以上
    之罪，為累犯，應依法加重其刑。原審就過失致人於死罪部分適用刑法第二百七
    十六條第一項、第四十七條，罰金罰鍰提高標準條例第一條前段，並審酌被告之
    過失程度、所生之危害、肇事後尚未與被害人之家屬達成和解等一切情狀，量處
    被告有期徒刑七月，認事用法核無違誤，量刑亦妥適。檢察官上訴意旨指摘原判
    決量刑過輕及認此部分被告係犯殺人罪，並無理由，應予駁回。至肇事逃逸罪部
    分，原審予以論罪科刑，固非無見，惟查公訴人認此部分與遺棄致死罪部分（此
    部分並不成立犯罪，詳如後述）係屬具有想像競合關係之裁判上一罪，則法院審
    理結果縱認遺棄致死罪部分並不成立犯罪，僅於理由內加以說明即可，毋庸於主
    文欄另為無罪之諭知，原審審理結果認遺棄致死罪部分並不成立犯罪，卻就此遺
    棄致死罪部分於主文欄另為無罪之諭知，自有違誤。檢察官上訴意旨指摘原判決
    此部分量刑過輕，雖無理由，但原判決既有上述可議之處，應由本院將原判決關
    於此部分及定執行刑部分予以撤銷改判。爰審酌被告犯罪之動機、目的、所生危
    害及犯後態度等一切情狀，量處如主文第二項所示之刑，以示懲儆。又撤銷改判
    及上訴駁回部分應合併定其應執行刑。
四、公訴意旨略以：被告於右開肇事後逃逸，對於依法令應予扶助而無自救力之被害
    人予以遺棄之，因而致被害人死亡。因認被告另涉有刑法第二百九十四條第二項
    遺棄致死之罪嫌云云。經查本件台灣苗栗地方法院檢察署法醫師所開立之死亡証
    明書，載明被害人死亡時間係八十九年三月七日十九時五十分許，而被告肇事時
    間亦係同一時間，有上開道路交通事故調查報告表足按。又依証人何鋒洋於警訊
    中証稱：「伊於車禍發生後隨即報警將被害人送醫」等語，而被害人家屬甲○○
    於警訊中亦証稱：「被害人於送醫時已無心跳」等語，再參酌慈暉醫院病歷記錄
    亦記載被害人到院已死亡，有該病歷影本在卷可參，是本件顯係被告因車速過快
    肇事，以致被害人當場死亡甚明，被害人既已當場死亡即非無自救力之人，核與
    刑法第二百九十四條第二項遺棄致死罪係遺棄無自救力人之要件不符。此外復查
    無其他確切證據足資證明被告確有遺棄致死罪之犯行，其此部分之犯罪要屬不能
    證明。惟因公訴人認此部分與上開科刑之肇事逃逸罪部分係屬具有想像競合關係
    之裁判上一罪，故不另為無罪之諭知。又被害人之家屬甲○○雖具狀請求傳訊證
    人何鋒洋及慈暉醫院之醫師乙○○等二人，但因證人何鋒洋前於警訊及偵查時已
    陳述明確，核無再傳訊之必要。另證人乙○○已於八十九年間離職，且又非被害
    人之主治醫師，無法瞭解被害人之病情，有慈暉醫院九十年二月十七日慈醫字第
    九０００一三號函一份可憑，亦無再傳訊之必要。均併此敘明。
乙、無罪部分：
一、公訴意旨另略以：被告於八十九年二月間某日，明知綽號「阿勝」不詳姓名之成
    年男子，所持有之不詳姓名之人失竊之日產廠牌、白色、ＣＥＦＩＲＯ規格之未
    懸掛車牌之自用小客車係屬贓車（該車於丙○○肇事後已被湮滅，如後述），竟
    受「阿勝」告知而在苗栗栗縣通霄鎮內通霄撞球場附近空地，予以收受並供己使
    用。因認被告另涉有刑法第三百四十九條第一項收受贓物之罪嫌云云。
二、按犯罪事實應依證據認定之，無證據不得推定其犯罪事實，刑事訴訟法第一百五
    十四條定有明文。又不能證明被告犯罪者，應諭知無罪之判決，亦為同法第三百
    零一條第一項所明定。經查上開未懸掛車牌之自用小客車，係被告於八十九年二
    月六日在苗栗縣卓蘭鎮豐田里活動中心前之廣場，以自備之丁字板手所竊取，並
    非被告向綽號「阿勝」不詳姓名之成年男子所收受，業據被告於另案警訊、偵查
    及本院調查時分別供認不諱（見移送併辦之八十九年度偵字第二五六二號偵查卷
    第三頁反面至第四頁、第二十七頁、及本院卷第三十六頁），核與被害人魏靜茹
    指訴之情節相符，並有贓物認領保管單一份在卷可稽。至被告前於本件雖曾供稱
    係其向綽號「阿勝」不詳姓名之成年男子所收受，但又無法供出該綽號「阿勝」
    之不詳姓名者之真正姓名及年籍，足見其此部分所供顯係避重就輕之詞，並不足
    取。是本件上開未懸掛車牌之自用小客車應係被告所竊取，委無可疑，被告之所
    為應成立竊盜罪，並非收受贓物罪。而竊盜罪與收受贓物罪之基本事實並不相同
    ，本院無法就檢察官起訴之收受贓物罪變更起訴法條予以判決，故就此部分應另
    為無罪之判決。原審就此部分疏未詳查，遽以被告之不實自白即論以收受贓物罪
    ，核有違誤。檢察官及被告上訴意旨執此指摘原判決關於此部分不當，非無理由
    ，應由本院將原判決關於此部分及定執行刑部分予以撤銷改判，並另就此部分為
    無罪之判決。又此部分既應為無罪之判決，即與移送併辦（八十九年度偵字第三
    六八０號）部分不生裁判上一罪之關係，本院無法併予審判，是該移送併辦部分
    應退回原移送機關另行適法處理，亦附此說明。
丙、被告於本院辯論時經合法傳喚而無正當理由不到庭，爰不待其陳述逕行判決。另
    刑事強制辯護制度，旨在保護被告之利益，維持審判之公平，苟案件應諭知無罪
    ，被告經合法傳喚而無正當理由不到庭者，雖辯護人未經到庭辯護，但已由檢察
    官一造辯論，顯已善盡保護被告之利益及維持審判之公平，仍難指為違法（最高
    法院七十九年度台上字第三三八號判決參照），本件上開遺棄致死罪部分，雖未
    經辯護人到庭辯護，但此部分既不成立犯罪，即毋庸由辯護人到庭辯護，亦附此
    敘明。
丁、據上論結，應依刑事訴訟法第三百六十九條第一項前段、第三百六十四條、第二
    百九十九條第一項前段、第三百零一條第一項、第三百六十八條、第三百七十一
    條、刑法第一百八十五條之四、第四十七條、第五十一條第五款、罰金罰鍰提高
    標準條例第一條前段，判決如主文。
本案經檢察官丁○○到庭執行職務。
中      華      民      國    九  十      年     二       月   二十八   日
                              臺灣高等法院臺中分院刑事第八庭
                                    審判長法  官  羅  得  村
                                          法  官  林  輝  煌
                                          法  官  劉  榮  服
右正本證明與原本無異。
除肇事逃逸罪部分得上訴外，餘不得上訴。。
如不服本判決應於收受送達後十日內向本院提出上訴書狀，其未敘述上訴之理由者並
得於提起上訴後十日內向本院補提理由書（均須按他造當事人之人數附繕本）。
                                          書記官  陳  俞  豪
中      華      民      國    九  十      年     三       月    二      日
附錄本案論罪科刑法條全文：
刑法第二百七十六條第一項
一、因過失致人於死者，處二年以下有期徒刑、拘役或二千元以下罰金。
刑法第一百八十五條之四
駕駛動力交通工具肇事，致人死傷而逃逸者，處六月以上五年以下有期徒刑。
                                                                        Ｋ


司法院資訊處製作；財團法人民間司法改革基金會備份。
